【裁判字號】    95,交易,749
【裁判日期】    951228
【裁判案由】    過失傷害
【裁判全文】
臺灣臺中地方法院刑事判決             95年度交易字第749號
公  訴  人  臺灣臺中地方法院檢察署檢察官
被      告  丙○○
上列被告因過失傷害案件，經檢察官提起公訴（九十五年度偵字
第一九九八九號），本院判決如下：
    主  文
丙○○因過失傷害人，處拘役肆拾日，如易科罰金，以銀元佰
元即新台幣玖佰元折算壹日。
    事  實
一、丙○○於民國九十四年二月十四日下午，駕駛車牌號碼ＱＥ
    ＪＮＬ－八五七六號機車，沿臺中市○區○○路由北往南方
    向（即往臺中市○○路方向）行駛，於同日下午七時三十分
    許，行經臺中市○區○○路與一中街附近路段時，本應注意
    車前狀況，隨時採取必要之安全措施，而依當時天候晴、夜
    間有照明、道路為直路、路面乾燥無缺陷、無障礙物、視距
    良好等客觀情形，並無不能注意之特別情事，竟疏未注意車
    前狀況，而撞上正欲穿越馬路至對向搭乘公車之甲○○，並
    致甲○○倒地而受有創傷性蜘蛛網膜下腔出血、頭皮血腫之
    傷害。丙○○肇事後，在有偵查權限之人知悉肇事人之前，
    主動打電話報案並向員警陳明自己係肇事者及陳述肇事經過
    ，而自首接受裁判。
二、案經甲○○訴由臺灣臺中地方法院檢察署檢察官偵查起訴。
    理  由
一、按被告以外之人於審判外之陳述，雖不符合同法第一百五十
    九條之一至第一百五十九條之四之規定，但經當事人於審判
    程序同意作為證據，法院審酌該言詞陳述或書面陳述作成時
    之情況，認為適當者，亦得為證據。當事人、代理人或辯護
    人於法院調查證據時，知有第一百五十九條第一項不得為證
    據之情形，而未於言詞辯論終結前聲明異議者，視為有前項
    之同意，刑事訴訟法第一百五十九條之五亦有規定。查：本
    判決下列所引用之各該被告以外之人於審判外之陳述，雖屬
    傳聞證據，然被告雖知上開證據資料為傳聞證據，但於本院
    審判期日中均同意具有證據能力，本院審酌上開證據資料製
    作時之情況，並無顯有不可信及違法不當之瑕疵，亦認為以
    之作為證據應屬適當，故揆諸前開規定，前揭證據資料均應
    例外認定有證據能力，合先說明。
二、訊據被告丙○○固坦承於上揭時、地駕駛機車撞上證人即告
    訴人甲○○（下稱證人甲○○）之事實，惟矢口否認有何過
    失傷害之犯行，辯稱：當時伊所駕駛之機車駛至上揭地點前
    ，即看見證人甲○○在馬路上來來回回，撞到證人甲○○之
    時有煞車，是證人甲○○自己故意衝撞伊駕駛之機車，故伊
    並無過失云云。經查：
（一）被告確因駕駛上揭機車撞上正欲穿越馬路至對向搭乘公車
      之證人甲○○，致證人甲○○受有創傷性蜘蛛網膜下腔出
      血、頭皮血腫之傷害之事實，除據被告於警詢、偵查及本
      院審理時供承無訛外，復據證人甲○○、證人乙○○於警
      詢時證述屬實，且有臺中市○○○○○道路交通事故現場
      圖、道路交通事故調查報告表（一）、（二）、澄清綜合
      醫院診斷證明書一份、現場照片四張在卷可稽，是證人甲
      ○○確係因本件交通事故而受傷一節，應可認定。
（二）按汽車（含機器腳踏車）行駛時，駕駛人應注意車前狀況
      ，並隨時採取必要之安全措施，道路交通安全規則第九十
      四條第三項定有明文，被告既為駕駛人，自應遵守上開規
      定，再者，交通事故多為意外事故，係過失犯，就被告應
      否負刑事責任，應以被告是否按其情節應注意，並能注意
      ，而不注意為要件。是以被告於交通個案中需否構成刑事
      責任，並不以「誰撞誰」或對方與有過失為判斷標準，仍
      應就具體個案中，駕駛人有否應注意之義務，能注意，卻
      疏未注意，作為認定有無過失之依據，又交通法規所稱「
      注意前後左右之狀況」之情形，是指駕駛人就其注意力所
      及之情況下，對於車前後左右已存在或可能存在事物應予
      注意，以便採取適當之反應措施而言，是駕駛人注意車前
      後左右之狀況，應建立在行車當時之時間、空間之一切狀
      況下進行綜合判斷。查本件事故發生當時天候晴、夜間有
      照明、道路為直路、路面乾燥無缺陷、無障礙物、視距良
      好等客觀情形，有上開道路交通事故調查報告表（一）在
      卷可按，另被告於偵查中先供稱：「……當時公車站牌沿
      路並無停車，所以甲○○在路上衝來衝去，我可以很清楚
      看到。」等語（見九十五年度他字第三四二八號偵查卷第
      二０頁），經核與本院審理時供稱：「她（指證人甲○○
      ）已經在快車道，因為車子來了，她不敢過去，要回安全
      島時我車子來了，她怕起來，跟我閃來閃去……。」、「
      （問：在多遠看到告訴人在馬路？）十公尺左右，有看到
      告訴人在快車道。」等語相符，則若證人甲○○係自己故
      意撞上被告所駕駛之機車，衡情當無須再與被告所駕駛之
      機車躲躲閃閃才是，再參以被告指稱本件係其所駕駛之上
      揭機車車頭右側撞上證人甲○○之身體等情，足認本件車
      禍發生之前，被告顯已注意到證人甲○○在其車行之前方
      ，且並未採取必要之安全措施甚明。再者，另參以被告於
      偵查中自承：「……撞到的時候我的機車還在猛加油，來
      不及煞車。」等語（見九十五年度他字第三四二八號偵查
      卷，九十五年八月二十五日訊問筆錄），益徵被告於駕駛
      上揭機車行經上揭處所時，並未即時煞車甚明，堪認被告
      駕駛之機車係因未注意車前狀況而撞上證人甲○○，是依
      當時情形，被告並非不能注意車前狀況，竟疏未注意於此
      ，致撞上正欲穿越馬路之證人甲○○，顯見被告當時確有
      應注意、能注意，卻疏未注意之情事，其駕車行為顯有過
      失甚明，則被告辯稱案發當時係證人甲○○突然出現在其
      機車之車前，係證人甲○○自己撞上其駕駛之機車，其並
      無過失云云，並不足採。
（三）又本件交通事故經送臺灣省臺中市區車輛行車事故鑑定委
      員會鑑定結果，亦認定「行人余女（甲○○）進入道路（
      或穿越道路）時未注意讓左方來車先行為肇事主因，詹車
      （被告）疏未注意車前狀況為肇事次因」等情，有臺灣省
      臺中市區車輛行車事故鑑定委員會九十五年八月十日中字
      行字第０九五五四０二０四六號函附之分析意見在卷可考
      ，而本件依被告所駕駛之車輛係其車頭撞擊證人甲○○，
      顯有未注意車前狀況之情形，已如前述，是鑑定意見據以
      推論被告駕駛之機車，疏未注意車前狀況，為肇事次因，
      應屬合理，而足採信，此益徵被告上揭駕車行為造成本件
      事故之發生確有過失無疑。雖證人甲○○亦有未注意讓左
      方來車先行，而對於本件車禍之發生亦有過失，然此僅係
      證人甲○○是否與有過失之問題，並不能因此解免被告過
      失傷害之責任。又證人甲○○確係因本件交通事故而受傷
      既已如前述，則被告之過失行為與證人甲○○之傷害結果
      間應有相當因果關係。綜上，被告上揭所辯，尚無足採，
      本件事證明確，被告之犯行堪以認定，應依法論科。
二、核被告丙○○所為，係犯刑法第二百八十四條第一項前段之
    過失傷害罪。本件被告於肇事後，有偵查權限之人知悉犯罪
    人之前，主動向打電話報警並陳明自己係肇事者及陳述肇事
    經過，有臺中市○○○○道路交通事故談話紀錄表、臺中市
    ○○○道路交通事故肇事人自首情形紀錄表各一份在卷可按
    ，被告係對於未發覺之罪自首而接受裁判，應依修正前刑法
    第六十二條前段之規定，減輕其刑。爰審酌被告之過失程度
    、所生之危害、肇事後仍未與被害人達成和解及犯後猶飾詞
    卸責，不知悔悟等一切情狀，量處如主文所示之刑，並諭知
    易科罰金之折算標準。
三、新舊法比較部分：
（一）而被告行為後，刑法第六十二條有關自首之規定已有修正
      ，修正前之舊法規定為「必減」其刑，修正後改為「得減
      」其刑，此項變動影響行為人之刑罰法律效果，係屬新修
      正刑法第二條第一項之「法律變更」，本件被告自首之時
      間係於新修正刑法生效前之九十四年二月十四日，自應為
      新舊法比較，經比較新舊法結果，因修正前舊法規定為「
      必減」其刑，較有利於行為人，即新法之規定對於被告並
      無較為有利之情形，是依修正後刑法第二條第一項前段之
      規定，本件應適用被告行為時之法律，即應適用修正前刑
      法第六十二條前段之規定，減輕被告之刑。
（二）被告行為後，罰金罰鍰提高標準條例第二條業已刪除，而
      刑法第四十一條第一項前段關於易科罰金之折算標準已由
      舊法之銀元一百元、二百元、三百元修正為新台幣一千元
      、二千元、三千元，因屬科刑規範事項之變更，其折算標
      準為裁判時所應諭知，自有就新舊法規定比較之必要，經
      比較新舊法結果，以被告行為時之舊法較為有利於被告，
      新法並無對被告有較為有利之情形，是依刑法第二條第一
      項前段之規定，本件應適用被告行為時之舊法即依修正前
      刑法第四十一條第一項前段、修正前罰金罰鍰提高標準條
      例第二條、現行法規所定貨幣單位折算新台幣條例第二條
      之規定，諭知以銀元三百元即新台幣九百元折算一日為易
      科罰金之折算標準。
（三）被告行為後，刑法第三十三條第五款業於九十四年二月二
      日修正公布，並自九十五年七月一日起施行；修正後刑法
      第三十三條第五款規定「罰金：新臺幣一千元以上，以百
      元計算之。」，與修正前刑法第三十三條第五款規定「罰
      金：一元以上。」不同。比較新舊法結果，以舊法較有利
      於行為人，新法並無對被告較為有利之情形，故依刑法第
      二條第一項前段規定，本案關於刑法第二百八十四條第一
      項前段之法定刑罰金部分，自應適用行為時之法律即修正
      前刑法第三十三條第五款規定決定其罰金部分之法定刑。
（四）再查被告行為後，業已增訂刑法施行法第一條之一，並規
      定：「中華民國九十四年一月七日刑法修正施行後，刑法
      分則編所定罰金之貨幣單位為新臺幣。九十四年一月七日
      刑法修正時，刑法分則編未修正之條文定有罰金者，自九
      十四年一月七日刑法修正施行後，就其所定數額提高為三
      十倍。但七十二年六月二十六日至九十四年一月七日新增
      或修正之條文，就其所定數額提高為三倍。」，是就現行
      刑法中，有關於罰金刑處罰之規定已有修正，惟經比較增
      訂之刑法施行法第一條之一與被告行為時之罰金罰鍰提高
      標準條例第一條前段、現行法規所定貨幣單位折算新台幣
      條例第二條結果，二者規定適用之結果並無不同，則本件
      即依被告行為時之舊法即依罰金罰鍰提高標準條例第一條
      前段為法條適用之依據，附此敘明。
據上論斷，應依刑事訴訟法第二百九十九條第一項前段，刑法第
二條第一項前段、刑法第二百八十四條第一項前段、刑法第六十
二條前段（修正前）、第四十一條第一項前段（修正前），罰金
罰鍰提高標準條例第一條前段、修正前罰金罰鍰提高標準條例第
二條，現行法規所定貨幣單位折算新台幣條例第二條，判決如主
文。
中    華    民    國    95    年    12    月    28    日
               交通法庭   審判長法  官  吳進發
                                法  官  丁智慧
                                法  官  王世華
以上正本證明與原本無異。
如不服本判決，應於送達後十日內向本院提出上訴狀（須附繕本
），上訴於臺灣高等法院臺中分院。
                                書記官  劉易柔
中    華    民    國    95    年    12    月    28    日
附錄論罪科刑法條
刑法第二百八十四條第一項：
因過失傷害人者，處六月以下有期徒刑，拘役或五百元以下罰金
，致重傷者，處一年以下有期徒刑、拘役或五百元以下罰金。


司法院資訊處製作；財團法人民間司法改革基金會備份。
